臺灣臺北地方法院刑事判決　　　　　　　 94年度訴字第251號
公　訴　人　臺灣臺北地方法院檢察署檢察官
被　　　告　乙○○
選任辯護人　趙平原律師
上列被告因偽造文書等案件，經檢察官提起公訴（93年度偵字
第6227號），本院受理後，經訊問被告為有罪之答辯，合議庭裁
定改行簡式審判程序，判決如下：
    主  文
乙○○商業負責人以明知為不實之事項，而記入帳冊，處有期徒
刑參月，如易科罰金以參佰元折算壹日。
其餘被訴違反稅捐稽徵法部分無罪。
    事  實
一、乙○○係設於台北市○○區○○路20號6樓之勇匠工程有限
    公司（下稱勇匠公司）負責人，為從事業務之人，明知甲○
    ○未實際任職於勇匠公司，亦未在該公司領取任何薪資，竟
    仍基於偽造文書之犯意，於民國90年間之不詳時地，將甲○
    ○89年度在勇匠公司領得薪資所得新台幣（下同）17萬5000
    元之不實內容，記入公司帳冊，並憑以填載於其業務上所製
    作甲○○之89年度「各類所得扣繳暨免扣繳憑單」上，並委
    由不知情之會計師，於90年間之不詳時間，在勇匠公司90年
    度營利事業所得稅結算申報書上，虛增為該公司當年度之營
    業成本，持向財政部臺北市國稅局申報當年度營利事業所得
    稅，而行使上開業務上不實登載文書，足以生損害於甲○○
    及稅捐稽徵機關對於稅捐稽徵核課之正確性。
二、案經被害人甲○○告訴暨臺北縣政府警察局新店分局報告偵
　　查起訴。
    理  由
一、上揭事實，已據被告於本院準備程序及審理中坦白承認，核
    與告訴人甲○○於偵查中指訴未曾於勇匠公司工作之情節相
    符（見偵卷第44、45、66、67頁正面），並有財政部臺灣省
    北區國稅局新店稽徵所92年7 月21日北區國稅新店二字第09
    21012043號書函及檢附之勇匠公司89年度綜合所得稅BAN給
    付清單及附送各項附件目錄表在卷可稽，是被告之任意性自
    白，經上述證據補強，當與事實相合，本件事證明確，被告
    犯行堪以認定。
二、按營利事業填報「各類所得扣繳暨免扣繳憑單」，係附隨其
    業務而製作，不得謂非業務上所掌之文書，最高法院70年9
    月21日第9次刑事庭會議決議可資參照；另營利事業填報「
    各類所得扣繳暨免扣繳憑單」，係附隨其業務而製作之文書
    ，在稅法上並非認定薪資支出之原始憑證，非屬商業會計法
    第十五條原始憑證之範圍，此亦為我國最高法院邇來所持見
    解。核被告乙○○所為，其為勇匠公司負責人，為從事業務
    之人，明知告訴人甲○○未於該公司工作，竟虛列告訴人薪
    資，記入公司帳冊，製作業務上登載不實之各類所得扣繳暨
    免扣繳憑單向稅捐機關行使，係犯刑法第216條、215條之行
    使業務登載不實文書罪及商業會計法第71條第1款之以明知
    不實事項而記入帳冊罪。其業務上登載不實文書之低度行為
    為高度之行使行為所吸收，不另論罪。被告利用不知情之會
    計師將上開不實薪資事項向稅捐機關行使申報營利事業所得
    稅，為間接正犯。又被告將此不實薪資支出事項記入公司帳
    冊違反商業會計法第71條第1 款部分，原起訴檢察官漏未論
    罪，然經公訴檢察官到庭補正，且與起訴經論罪科刑之行使
    業務上登載不實文書罪部分有牽連犯之裁判上一罪關係，本
    院自得併予審究，附此敘明。而被告行使業務上登載不實文
    書與以明知不實事項而記入帳冊罪間，有方法、結果之牽連
    關係，應從重之以明知不實事項而記入帳冊罪論處。爰審酌
    被告不法牟取公司減繳所得稅負之犯罪動機、犯罪之手段平
    和、犯罪對被害人及國家稅務管理所生之危害、犯後坦認犯
    行之態度等一切情狀，量處如主文所示之刑，並諭知易科罰
    金之折算標準，以示懲儆。
三、公訴意旨另認被告持此不實之公司員工薪資支出向稅捐機關
    申報營利事業所得稅，亦涉有稅捐稽徵法第41條以詐術逃漏
    稅捐罪嫌。
    按犯罪事實應依證據認定之，無證據不得認定犯罪事實；不
    能證明被告犯罪者，應諭知無罪之判決，刑事訴訟法第154
    條第2項及第301條第1項，分別定有明文。本院查：
（一）勇匠公司89年度公司營利事業所得稅課稅所得額為-537,9
      31元，扣除所虛報甲○○上揭薪資175,000元後，其課稅
      所得額仍為負值，無須補繳營利事業所得稅一節，有財政
      部台北市國稅局信義稽徵所94年3月25日財北國稅信義營
      所字第0940003046號函附本院卷足考，故被告縱有虛報薪
      資以圖增加支出減少稅賦之意，但因勇匠公司本毋庸繳稅
      ，自不生逃漏稅捐之結果，而本罪又不處罰未遂犯。
（二）此部分檢察官原認與前開起訴經論罪科刑部分有牽連犯之
      裁判上一罪關係。但本件納稅義務人應屬法人之勇匠公司
      ，而非身為負責人之被告，故被告應係涉犯稅捐稽徵法第
      41條及第47條第1款之罪，公訴人原起訴法條僅引用稅捐
      稽徵法第41條，稍有未當。再按被告為公司負責人並非逃
      漏稅捐之納稅義務人，僅係代罰而已，公司以不正當方法
      逃漏稅捐，縱由被告為之，究非屬被告本身之犯罪行為，
      自與負責人之其他犯罪行為間，無方法結果之牽連關係（
      最高法院89年台上字第3547號判決可參），是公訴人認被
      告涉犯不正當方法逃漏稅捐罪與前開以不實事項記入帳冊
      罪間，應為犯意各別、行為互異，分論併罰之數罪，今檢
      察官誤認為牽連犯之裁判上一罪關係，容有未洽，惟檢察
      官既已起訴，本院仍應就此部分另行判決。
（三）綜前所述，並無積極證據證明被告有何公訴人所指逃漏稅
      捐犯行，揆諸前揭說明，不能證明犯罪，自應為被告無罪
      判決之諭知，以期適法。
據上論斷，應依刑事訴訟法第273條之1第1項、第299條第1項前
段，第301條第1項，商業會計法第71條第1款，刑法第11條前段
、第216條、第215條、第55條、第41條第1項前段，罰金罰鍰提
高標準條例第2條，判決如主文。
本案經檢察官張志全到庭執行職務
中　　華　　民　　國　　94　　年　　4 　　月　　29　　日
　　　　　　　　　刑事第四庭    法　官　吳定亞
以上正本證明與原本無異。
如不服本判決，應於判決送達後10日內，向本院提出上訴狀。
　　　　　　　　　　　　　　　　書記官　宋德華
中　　華　　民　　國　　94　　年　　4 　　月　　29　　日
附錄本案論罪科刑法條全文
中華民國刑法第215條
(業務上文書登載不實罪)
從事業務之人，明知為不實之事項，而登載於其業務上作成之文
書，足以生損害於公眾或他人者，處三年以下有期徒刑、拘役或
五百元以下罰金。
中華民國刑法第216條
(行使偽造變造或登載不實之文書罪)
行使第二百十條至第二百十五條之文書者，依偽造、變造文書或
登載不實事項或使登載不實事項之規定處斷。
